臺灣基隆地方法院民事判決　　　　　　　 96年度訴字第528號
原　　　告　丁○○
訴訟代理人　丙○○
被　　　告　甲○○
　　　　　　　　　　（
　　　　　　乙○○
　　　　　　　　　　（
上列當事人間請求損害賠償事件，經本院刑事庭移送前來，本院
於中華民國96年11月21日辯論終結，茲判決如下：
    主  文
被告應連帶給付原告新臺幣壹萬伍仟參佰元及自民國九十六年九
月四日起至清償日止按年息百分之五計算之利息。
原告其餘之訴駁回。
訴訟費用由被告連帶負擔百分之三，餘由原告負擔。
本判決命被告連帶給付部分得為假執行。
    事實及理由
一、本件原告主張：被告二人於民國（下同）93年10月15日共同
    召集新臺幣（下同）１萬元之民間互助會乙起，會員連會首
    共40會，約定自93年10月15日起至97年１月15日止於每月15
    日開標１次，採內標制（下稱系爭合會），原告受邀參加２
    會。詎被告兩人竟先後於95年10月15日（第25會）及96年２
    月15日（第29會），冒用原告名義書寫標單，標取會款，並
    向原告訛稱係由其他會員得標，而向原告收取該２次之活會
    會款：95年10月第25會該次7400元（扣除標息2600元）；96
    年２月第29會該次7900元（扣除標息2100元），嗣被告更於
    96年２月間（開標後）宣告倒會，不再繼續開標。至被告宣
    告倒會止，原告共繳交29次之會款，連同標息，被告應連帶
    賠償原告58萬元等情，故提起本件訴訟，請求判命被告應連
    帶給付渠58萬元及加給自起訴狀繕本送達被告之翌日（即96
    年９月４日）起至清償日止按年息５％計算之利息。
二、被告甲○○自認確有召集１萬元之民間互助會，自任會首，
    會員連會首共40會，約定自93年10月15日起至97年１月15日
    止於每月15日開標１次，採內標制，原告受邀參加２會；伊
　　並於95年10月15日（第25會）及96年２月15日（第29會）冒
　  用原告名義，標取會款，嗣並於96年２月間（開標後）宣告
    倒會，如原告所述無訛，惟稱：被告乙○○並非會首，係隔
    壁鄰居把他的名字寫進會單，不應該負連帶責任等語。被告
    乙○○則以：渠並非會首，渠不知會單上何以會有渠之名字
    ；渠僅幫被告甲○○收過幾次會款，根本與系爭合會無關等
    語，資為抗辯。
三、查原告主張：被告於93年10月15日召集１萬元之互助會，並
    先後於95年10月15日（第25會）及96年２月15日（第29會）
    冒用渠之名義書寫標單，標取會款，並向渠訛稱係由其他會
    員得標，而向渠收取該２次之活會會款：95年10月第25會該
    次7400元（扣除標息2600元）；96年２月第29會該次7900元
    （扣除標息2100元），合計15,300元等事實，業據被告甲○
    ○自認屬實，並經本院刑事庭判處被告有罪確定在案，有本
    院96年度訴字第0509號刑事判決正本在卷可稽，原告之主張
    自堪信為真實。被告乙○○辯稱：渠並非會首，渠不知會單
    上何以會有渠之名字；渠僅幫被告甲○○收過幾次會款，根
    本與系爭合會無關云云；被告甲○○亦附和其說，謂被告乙
    ○○並非會首，係隔壁鄰居把他的名字寫進會單云云，應非
    實情，自不可採。
四、按「因故意或過失不法侵害他人之權利者，負損害賠償責任
    。故意以背於善良風俗方法，加損害於他人者亦同。」民法
    第0184條第１項定有明文。又「數人共同不法侵害他人之權
    利者，連帶負損害賠償責任，不能知其中孰為加害人者，亦
    同。」民法第0185條第１項亦定有明文。本件被告２人既共
    同詐取原告15,300元，如上所述，從而原告訴請被告２人連
    帶賠償渠之金額，以15,300元及自起訴狀繕本送達被告之翌
    日（即96年９月４日）起至清償日止按年息５％計算之利息
    為限，自屬正當，應予准許。至「因犯罪而受損害之人，於
    刑事訴訟程序固得附帶提起民事訴訟，對於被告請求回復其
    損害，但其請求回復之損害，以被訴犯罪事實所生之損害為
    限，否則縱令得依其他事由，提起民事訴訟，亦不得於刑事
    訴訟程序附帶為此請求。」（參見最高法院60年度臺上字第
    0633號判例）。本件原告告訴被告２人犯偽造文書罪等案件
    ，雖經檢察官提起公訴，並經本院刑事庭判處被告２人有罪
    確定；惟查：被告２人被判決有罪者，乃共同偽造私文書、
    共同行使偽造私文書及共同詐欺（即違反刑法第0210條、第
    0216條、第0339條）之行為，亦即原告因被告犯罪而受損害
    者（即遭被騙取者）僅15,300元，其餘乃依合會契約而給付
    之會款，並不包括在內，此有臺灣基隆地方法院檢察署96年
    偵字第2879號檢察官起訴書及本院96年訴字第0509號刑事判
    決在卷可證（詳見判決理由「論罪科刑」欄）。是原告提起
    本件附帶民事訴訟，就非因被告被訴犯罪事實而受損害部分
    （即逾15,300元及自起訴狀繕本送達被告之翌日─即96年９
    月４日─起至清償日止按年息５％計算之利息部分），為不
    合法，本院刑事庭原應以判決駁回此部分之訴（參見刑事訴
    訟法第0502條第１項）；雖本院刑事庭未以判決駁回，而誤
    以裁定一併移送民事庭，仍不能使其不合法而變為合法，本
    院仍應予以駁回。又被告積欠原告會款部分，雖經本院駁回
    ，惟原告仍得依約（合會契約）另向管轄法院起訴，請求被
    告連帶給付，乃屬當然，併予敘明。
五、本件係刑事附帶民事訴訟，而由本院刑事庭移送民事庭者，
    依法不需徵收裁判費，且至本件言詞辯論終結時，亦未發生
    其他訴訟費用，故無從確定訴訟費用之數額。惟依法仍應依
    民事訴訟法第79條、第85條第２項規定，諭知兩造負擔訴訟
    費用之比例，以備將來如有訴訟費用發生時，得以確定其數
    額，併予敘明。
六、本件命被告給付部分，係「所命給付之金額或價額未逾新臺
    幣50萬元之判決」，依民事訴訟法第0389條第１項第５款規
    定，應依職權宣告假執行，爰依職權宣告之。
七、據上論結，本件原告之訴為一部份有理由，一部份無理由，
    依民事訴訟法第79條、第85條第２項、第0389條第１項第５
    款，判決如主文。
中　　華　　民　　國　　96　　年　　12　  月　　 5　　日
　　              民事庭法      官  林金發
以上正本係照原本作成。
如不服本判決，應於本判決送達後20日內向本院提出上訴狀（並
附繕本）及繳納上訴裁判費，上訴於臺灣高等法院。
中　　華　　民　　國　　96　　年　　12  　月　　 5　　日
                        法院書記官　陳錦進
